臺灣板橋地方法院民事裁定　　　　　　　　96年度抗字第47號
抗　告　人　甲○○
相　對　人　美商花旗銀行股份有限公司
法定代理人　乙○○
上列當事人間拍賣抵押物事件，抗告人對於民國96年1 月18日本
院95年度拍字第3423號裁定提起抗告，本院裁定如下：
    主  文
抗告駁回。
抗告程序費用由抗告人負擔。
    理  由
一、按扺押權人，於債權已屆清償期而未清償者，得聲請法院拍
    賣抵押物，就其賣得價金而受清償，民法第873 條第1 項定
    有明文。是抵押權人依此項規定聲請拍賣抵押物，原屬非訟
    事件，准許與否之裁定，既無確定實體上法律關係存否之性
    質，要於債權及抵押權之存否，並無既判力，故祇須其抵押
    權已經依法登記，且債權已屆清償期而未受清償，法院即應
    為准許拍賣之裁定，而對於此項法律關係有爭執之人，為求
    保護其權利，不妨提起訴訟，以求解決，不得僅依抗告程序
    聲明其爭執，並據為廢棄拍賣裁定之理由（最高法院51年10
    月8 日民刑庭總會會議決議(三)參照）。
二、本件相對人主張：抗告人於民國85年4 月5 日以其所有門牌
    號碼為臺北縣中和市○○路265 巷11號2 樓房屋之不動產為
    第三人即抗告人三姐王慧芳（債務人）向相對人所負債務之
    擔保，設定本金最高限額新臺幣（下同）480 萬元之抵押權
    （其存續期間自85年3 月25日起至115 年3 月24日止），依
    法登記在案。茲王慧芳（債務人）對相對人負債（本金）3,
    999,909 元，已屆清償期而未為清償，為此聲請准予拍賣抵
    押物等語，並提出他項權利證明書、不動產登記簿謄本、抵
    押權設定契約書、消費性房屋抵押借款暨擔保透支約定書（
    金額400 萬元）、其他約定事項（見本院95年度拍字第3423
    號卷第4 至8 頁、第10至12頁）為證，且依上開抵押權設定
    契約書（見本院卷第6 頁）第1 條規定，抗告人所有提供抗
    告人三姐王慧芳（債務人）對於相對人所負債務之擔保房屋
    ，其擔保範圍應包括王慧芳對於相對人於85年3 月21日所立
    消費性房屋抵押借款暨擔保透支約定書（金額400 萬元）發
    生之債務及王慧芳（債務人）對於相對人（抵押權人）於85
    年3 月25日簽立抵押權設定契約書時現在已存在暨將來所負
    在上開本金最高限額480 萬元內之借款、利息、遲延利息、
    違約金、．．．等在內，復經原審法院函知抗告人及王慧芳
    （債務人）得於95年12月25日前對於上開本金最高限額480
    萬元之抵押權所擔保之債權額陳述意見，迄至96年1 月18日
    時仍未見抗告人及王慧芳（債務人）陳述意見，原審法院乃
    據以准許相對人拍賣抵押物之聲請，於法並無不合。
三、抗告意旨略以：抗告人因受三姐王慧芳所託，而以抗告人所
    有之臺北縣中和市○○路265巷11號2樓之房屋做擔保，向相
    對人貸款400 萬元，10餘年來均按時繳息，因王慧芳去年7
    月起失業，無法繼續繳息，加上抗告人因有精神疾病，20餘
    年無工作，無收入，故央求二姐代繳數月利息，元月底才應
    花旗行員要求繳納1 期利息20,500元，該銀行應無將本人房
    屋聲請拍賣之理。本人數月前即計劃將房屋賣出，以清償積
    欠花旗銀行之本息，但花旗銀行堅持除了本息計406 萬餘元
    外，另須代王慧芳清償60餘萬元之信用卡卡債，為此與該行
    交甚久，尚無結果。王慧芳有臺北縣永和市○○路463 巷
    6 號3 樓之房屋，其卡債也已完成債務協商，並按期償還中
    ，該行堅持由本人代償卡債，是否不法侵犯本保證人之權益
    ，本人已向臺北縣政府消保官及公平交易委員會反映中，請
    求撤銷拍賣本人不動產等語，顯係對於上開抵押權所擔保之
    債權範圍（債權存否）等實體上法律關係存否之爭執，則依
    上開說明，抗告人如有爭執，應就爭執事項，另行起訴，以
    求解決（本件非訟程序不得加以審究），不得僅依抗告程序
    聲明其爭執，並據為廢棄拍賣裁定之理由。原審法院以相對
    人之抵押權已經依法登記，且債權已屆清償期未受清償，而
    為准許拍賣抵押物之裁定，洵無不合。是本件抗告人提起抗
    告，請求廢棄原裁定，即無理由，應予駁回。
四、據上論結，本件抗告為無理由，依非訟事件法第46條、第21
    條第2項，民事訴訟法第495條之1第1項、第449條第1項、第
    78條，裁定如主文。
中　　華　　民　　國　　96　　年　　4 　　月　　17　　日
                  民事第一庭    審判長法　官　李世貴
                                  　　法　官　陳翠琪
                                  　　法　官　楊千儀
以上正本證明與原本無異。
如不服本裁定，僅得於收受本裁定正本送達後10日內，以適用法
規顯有錯誤為理由，向本院提出再抗告狀，（須附繕本一份及繳
納再抗告裁判費新臺幣1,000 元），經本院許可後紿可再抗告。
中　　華　　民　　國　　96　　年　　4 　　月　　17　　日
                                    　書記官　簡青根
